臺灣臺北地方法院民事裁定　　　　　 100年度消債清字第20號
聲　請　人
即　債務人　俞貞國
代　理　人　郭至卓律師
上列當事人聲請消費者債務清理事件，本院裁定如下：
    主  文
債務人俞貞國自民國一○○年八月三日下午四時起開始清算程序
，並同時終止清算程序。
    理  由
一、按債務人不能清償債務或有不能清償之虞者，得依本條例所
    定清算程序，清理其債務；債務人對於金融機構因消費借貸
    、自用住宅借款、信用卡或現金卡契約而負債務，在聲請清
    算前，應提出債權人清冊，以書面向最大債權金融機構請求
    協商債務清償方案，並表明共同協商之意旨；債務人於消費
    者債務清理條例施行前，依中華民國銀行公會辦理消費金融
    案件無擔保債務協商機制，與金融機構成立債務協商後，因
    不可歸責於己之事由致履行顯有重大困難者，得聲請清算；
    法院開始清算程序之裁定，應載明其年、月、日、時，並即
    時發生效力；法院裁定開始更生或清算程序後，得命司法事
    務官進行更生或清算程序，消費者債務清理條例第3 條、第
    151 條第1 項、第5 項、第6 項、第83條第1 項、第16條第
    1 項分別定有明文。又依同條例第85條第1 項之規定，債務
    人之財產不敷清償清算程序之費用時，法院應裁定開始清算
    程序，並同時終止清算程序。
二、本件聲請意旨略以：聲請人無固定工作收入，亦無任何不動
    產或價值可供變價還債之動產，尚需扶養未成年無謀生能力
    之子女，僅以苦力換取微薄之金錢維持其及子女基本生活開
    銷，多數時間入不敷出，實無餘資供清償債務。聲請人前雖
    民國95年8 月21日曾依金融主管機關協調成立之中華民國銀
    行公會會員辦理消費金融案件無擔保債務協商機制，與最大
    債權銀行國泰世華商業銀行成立協商，約定其自95年9 月起
    ，分80期，年息0 ％，且於每月10日以新臺幣（下同）1 萬
    3975元依各債權銀行債權金額比例清償各項債務，至全部清
    償為止。惟聲請人於94年6 月30日於前配偶離婚後，因家庭
    支出全由其一人因應，其經濟狀況已陷入絕境，是聲請人於
    給付協商成立之第一期款項後，即因無固定工作或零星之散
    工所得薄收入，不足維繫家庭開銷而不得已毀諾，為非可歸
    責於己致履行顯有重大困難之事由；又迄至100 年7 月間，
    聲請人再與國泰世華商業銀行進行毀諾後各別協商一致性協
    議，仍無資力履行。且聲請人無擔保或無優先權之債務總額
    未逾1200萬元，復未經法院裁定開始清算程序或宣告破產，
    爰向本院聲請清算等語。
三、經查，聲請人前開主張，業據其提出債權人清冊、財團法人
    金融聯合徵信中心查詢當事人綜合信用報告回覆書、聲請人
    及子女之財產資料清單、聲請人子女身心障礙手冊、戶籍謄
    本、聲請人及子女財政部臺灣省北區國稅局98、99年綜合所
    得稱各類所得資料清單、房屋租賃契約書、協議書及無擔保
    債務還款計劃、一致性方案協議書、勞工保險資料、臺北市
    政府社會局函等件為憑，核閱屬實，應堪認為真正。且由上
    開證據資料觀之，聲請人之98、99年度均無任何綜合所得收
    入，復亦無任何財產，足見聲請人陳稱現今無固定工作收入
    ，均靠目前苦力零工換取金錢收入，以維持其與子女基本生
    活開消，目前資產及所得確實無法清償其債務乙節為真實，
    尚堪採信。承前，聲請人未能依約清償其與最大債權銀行國
    泰世華商業銀行所定協議書之協商還款方案，應係因客觀收
    入不足所致，並非聲請人主觀上之惡意不履行，本院即應可
    認定聲請人確係因不可歸責於己之事由，致履行協議顯有重
    大困難，且確有不能清償債務之情形。此外，本件亦查無聲
    請人有消費者債務清理條例第6 條第3 項、第8 條或第82條
    第2 項所定駁回清算聲請之事由存在，故聲請人聲請本件清
    算，於法尚無不合。又依據聲請人所提財產及收入狀況說明
    書所載，其並無財產，綜上所述，亦足認債務人之財產應不
    敷清償清算程序之費用，爰依上開規定裁定開始本件清算程
    序，並同時終止清算程序。
三、又法院終止清算程序後，聲請人之債務並非當然免除，仍應
    由法院斟酌消費者債務清理條例有關免責之規定，例如本條
    例第133 條、第134 條、第135 條等規定，依職權認定是否
    裁定免責，是法院終止清算程序後，聲請人雖有免責之機會
    ，惟其財產不敷清償清算程序之費用如係上述條例所定不可
    免責之事由所致，法院即非當然為免責之裁定，聲請人就其
    所負債務仍應負清償之責，附此敘明。
四、爰依首開規定，裁定如主文。
中    華    民    國   100    年    8    月     3    日
                  民事第一庭    法  官  趙子榮
以上正本係照原本作成。
開始清算程序之裁定不得抗告，如不服同時終止清算程序之裁定
，應於裁定送達後10日內，以書狀向本院提出抗告，並繳納抗告
費新臺幣1,000元。
本件裁定已於100年8月3日下午4時公告。
中    華    民    國   100    年    8    月     3     日
                                書記官  謝榕芝